臺灣高等法院交通事件裁定　　　　　　　94年度交抗字第32號
抗　告　人　甲○○
即受處分人
上列抗告人因違反道路交通管理處罰條例案件，不服臺灣士林地
方法院，中華民國93年12月10日所為裁定（93年度交聲字第649
號、第650號），提起抗告，本院裁定如下：
    主  文
抗告駁回。
    理  由
一、按本件抗告人即受處分人甲○○提起本件抗告雖未指明係對
    原裁定駁回異議部分提出抗告，惟原裁定將原處分機關有關
    93年5 月20日北市裁三字第裁22─ＺＡ0000000 號處分撤銷
    ，此部分係認抗告人異議之聲明有理由而將原處分撤銷，係
    有利於抗告人，抗告人對此部分本不得抗告；再參酌抗告人
    提出之抗告理由，均係針對原裁定駁回異議部分，自應認抗
    告人係對於原裁定駁回異議部分提起抗告，合先敘明。
二、按汽車行駛於高速公路或設站管制之道路，應遵守其管制之
    規定；汽車行駛於高速公路或設站管制之道路，而不遵管制
    之規定者，處汽車駕駛人新臺幣（下同）3000元以上6000元
    以下罰鍰，道路交通安全規則第105 條、道路交通管理處罰
    條例第33條第1 項分別定有明文。又汽車駕駛人違反道路交
    通管理處罰條例第33條規定者，除依該條規定之罰鍰處罰外
    ，並記違規點數一點，道路交通管理處罰條例第63條第1 項
    第1 款亦定有明文。
三、原處分意旨略以：抗告人於民國91年7 月17日7 時51分，以
    時速122 公里之速度，駕駛其所有車號ＸＡ─8711號自用小
    客車，行經時速限速100 公里之國道一號高架16公里處，經
    內政部警政署國道公路警察局第一警察隊員警逕行舉發，裁
    決機關因認異議人有在高速公路超速行駛之違規行為，而於
    93年5 月20日以北市裁三字第裁22─ＺＡ0000000 號裁決書
    ，依道路交通管理處罰條例第33條第1 項規定裁處罰鍰3000
    元，並依同條例第63條第1 項第1 款（裁決書漏引本款）之
    規定，記違規點數一點。
四、抗告意旨略以：本件涉案地點有交通警察可親自攔截行進中
    之車輛檢查，並非不能或不宜截制單舉發者，為何警員不攔
    阻抗告人之車輛，而要逕行舉發？且本案係依並未有任何員
    警照料下之科學儀器（即回定式照相）作為唯一執法工具，
    無法確保器材未經他人擅自設定正確值，又未採用「手提示
    無線電針孔式照相雷達機」，是其採證結果是否確實，頗令
    人懷疑，顯不具公平性；再於違規地點未見立牌示警告用路
    人「前有照相或超速偵測」等字樣，與現行實際使用、裝設
    該警告牌示之作法不符，為此提起本件抗告云云。
五、經查：
（一）本件抗告人所有前開車輛於91年7 月17日7 時51分，以時
      速122 公里之速度，駕駛其所有車號ＸＡ─8711號自用小
      客車，行經時速限速100 公里之國道一號高架16公里處等
      情，有內政部警政署國道公路警察局公警局交字第ZA0000
      000 號舉發違反道路交通管理事件通知單（下稱ZA000000
      0 號舉發通知單）及前開車輛超速違規採證照片正本1 幀
      附卷可稽。
（二）又按「汽車駕駛人之行為有左列情形之一，當場不能或不
      宜攔截製單舉發者，得對汽車所有人逕行舉發處罰：六、
      其他違規行為經以科學儀器取得證據資料者。」，道路交
      通管理處罰條例第7 條之2 第1 項第6 款定有明文。揆其
      立法意旨，係以科學儀器取證可以推定其正確性，因而特
      違規，本即無法徒憑肉眼判斷，必須使用科學儀器採證，
      是行政機關若欲認定該等違規事實而據以裁罰違規行為人
      ，依憑該等科學儀器採證所得之證據所顯現之證據資料即
      為有效之手段，本無要求員警併同在場看守儀器，或者檢
      得違規事實後，立即在場攔檢之必要，本件違規事實係內
      政部警政署國道公路警察局第一警察隊以後述經檢定合格
      之雷達測速照相器拍照存證「逕行舉發」，揆之首揭規定
      及前引說明，其舉發過程並無違誤，本件抗告人空言並無
      執法人員守在測速儀器之側或未經任何執法人員攔下當場
      舉發有欠公正性云云，亦有誤會。
（三）再交通法規並無規定設置雷達測速照相器地點前，應立牌
      示警告用路人「前有照相或超速偵測」，是在國道一號高
      架16公里處設置雷達測速照相器前，無上開牌示，並不違
      法。
（四）又本件採證之雷達測速儀係配屬內政部警政署國道公路警
      察局，自90年11月9 日起即領有「小型行動無線電話機執
      照」，有效日期至93年12月10日止，且亦曾經經濟部標準
      檢驗局檢定合格，檢定日期為90年9 月14日，有效期限為
      91年9 月，於91年7 月17日舉發抗告人超速違規時，仍在
      有效期間內，此有內政部警政署國道公路警察局第一警察
      隊93年5 月17日公警一交字第09300004105 號函所檢送交
      通部發給執照字號台行字第8707226 號之「小型行動無線
      電話機執照」一紙，及該隊92年4 月11日公警國一交字第
      0920002694號函及檢送之經濟部標準檢驗局雷達測速儀檢
      定合格證書各一份在卷足憑。依該證書可見此測速儀之規
      格屬13．450 ＧＨｚ（Ｋｕ─Ｂａｎｄ）照相式，為ＧＡ
      ＴＳＯ廠牌，型號為ＭＲＣ，器號為1317，檢定合格單碼
      為ＩＭ0000000 Ａ，Ｂ，檢定日期為90年9 月14日，有效
      日期為91年9 月，是該雷達測速儀器確係合法器材，並經
      檢驗合格無訛，抗告人空言指摘前揭舉發超速儀器不合格
      ，可能經人動手腳云云，已嫌無據。
（五）綜上所述，抗告人就原處分機關所為北市裁三字第裁22─
      ＺＡ0000000 號裁決之處分，所辯各節，均不足採。
六、抗告人既於前揭時地有駕駛汽車超速行駛之違規行為，原裁
    決機關援引首揭規定，裁處抗告人罰鍰3000元，並記違規點
    數1 點，於法洵屬有據。原裁定機關認抗告人確有前開違規
    行為，而將抗告人此部分之異議聲明駁回，其認事用法，核
    無違誤，抗告人猶執陳詞，任意指摘原裁定不當，非有理由
    ，應予駁回。
七、據上論結，應依道路交通管理處罰條例第89條，道路交通案
    件處理辦法第26條，刑事訴訟法第412 條，裁定如主文。
中　　華　　民　　國　　94　　年　　1 　　月　　24　　日
                  交通法庭審判長法　官  許增男
　　　　　　　　　　　　　　　　法  官  周煙平
　　　　　　　　　　　　　　　　法  官  謝靜恒
以上正本證明與原本無異。
不得再抗告。
                                書記官  魏淑娟
中　　華　　民　　國　　94　　年　　1 　　月　　24　　日
